最高法院刑事判決　　　　　　九十六年度台上字第五四八八號
上訴人　台灣高等法院高雄分院檢察署檢察官
被　告　甲○○
上列上訴人因被告違反毒品危害防制條例案件，不服台灣高等法
院高雄分院中華民國九十六年八月十六日第二審判決（九十六年
度上訴字第一一五五號，起訴案號：台灣高雄地方法院檢察署九
十四年度偵字第三四三九號），提起上訴，本院判決如下：
    主  文
上訴駁回。
    理  由
甲、幫助施用毒品部分：
按刑事訴訟法第三百七十七條規定：上訴於第三審法院，非以判
決違背法令為理由，不得為之。是提起第三審上訴，應以原判決
違背法令為理由，係屬法定要件。如果上訴理由係對原審已調查
明確並於判決內論駁或說明之事項，徒憑己見重為事實之爭辯，
或任意指摘，顯與法律規定得為第三審上訴理由之違法情形不相
適合時，俱應認其上訴為違背法律上之程式，予以駁回。上訴意
旨略稱：(1)被告因潘冠宏欲購買甲基安非他命施用，乃聯絡綽號
「阿達」之人洽購安非他命，嗣被告與潘冠宏在約定地點見面後
同往高雄縣旗山鎮某處，潘冠宏交付購毒款新台幣（下同）一萬
五千元給被告，由被告出面向販毒者購入驗後淨重十六公克之安
非他命六包交付潘冠宏，二人返回高雄市河堤大飯店房間內，由
潘冠宏無償提供安非他命予被告施用，潘冠宏則帶走該六包安非
他命後為警查獲之事實，經潘冠宏供證綦詳，並有電話監聽譯文
可稽，原判決未敘明不利被告認定之理由，有不載理由之違法。
(2)上開購毒款一萬五千元，潘冠宏究竟係出六千元抑九千元，被
告與潘冠宏供述不一，如係二人合資購買，卻由潘冠宏取走全部
毒品，亦有悖常情，原判決並未敘明取捨證據之理由，所為事實
認定難謂適法。(3)幫助施用毒品與起訴之販賣毒品事實不同、犯
意有別，原審予以變更檢察官起訴書所引應適用之法條，改論幫
助施用毒品罪，不無未受請求之事項予以判決及已受請求之事項
未予判決之違法。(4)安非他命係政府查緝之毒品，被告豈會在無
任何利益之情形，甘冒重罪無故為潘冠宏購買毒品，潘冠宏取得
毒品後無償提供部分予被告施用，被告以之作為販賣牟利之對價
，至為明顯，原判決認無證據證明被告為潘冠宏購買毒品，有與
潘冠宏間為分得安非他命之約定，實違經驗法則、論理法則，並
與卷證不符。(5)被告另案自民國九十四年三月七日起至同年六月
二日止施用第一級毒品犯行，業經判刑確定，本件於同年六月二
日幫助施用毒品，係出於概括犯意為之，原審未諭知免訴，竟為
實體判決，當然違背法令云云。
惟查：原判決撤銷第一審論處被告甲○○販賣第二級毒品罪刑之
判決，變更檢察官起訴書所引應適用之法條（毒品危害防制條例
第四條第二項），改判論處被告幫助施用第二級毒品罪刑（原判
決另就被告被訴向王朝瀅及委請邱輝榮向其友人兜售安非他命，
涉犯販賣第二級毒品未遂，認為不能證明被告犯罪，而諭知該部
分無罪部分，詳如後敘），係以：被告供承幫助施用毒品之事實
，與潘冠宏證述情節相符，而潘冠宏為警查獲之六包結晶體，經
鑑驗結果確為甲基安非他命無訛，有高雄醫學大學附設中和紀念
醫院檢驗報告在卷；其為警查獲當日經採集尿液送驗，確實呈現
施用甲基安非他命後之甲基安非他命陽性反應，亦有卷附高雄市
立凱旋醫院濫用藥物尿液檢驗報告可稽。並敘明，公訴意旨略以
：被告意圖營利，於向綽號「阿達」之成年人販入上述甲基安非
他命六包後，交付潘冠宏，並向潘冠宏牟分得重量不詳之甲基安
非他命，供己施用，作為其販賣甲基安非他命之利益，因認被告
涉犯販賣第二級毒品罪嫌云云；惟訊據被告堅決否認上開犯行，
辯稱：伊僅幫助潘冠宏購買甲基安非他命，並無約定可分得若干
毒品作為販賣毒品之利益等語；經查證人潘冠宏於原審證陳：毒
品是我和被告向他朋友買來的，被告並未獲得任何代價，買回來
後，有一起試用看看毒品的真假等語，參以被告與潘冠宏於九十
四年六月二日三時三十二分至六時八分間雙方三次通聯譯文，顯
示潘冠宏毒癮難耐，約與被告見面，託其購買毒品等情，有通訊
監察譯文可按，被告所辯堪以採信；雖被告向「阿達」購買甲基
安非他命六包交付潘冠宏後，二人返回飯店一起施用，固為被告
所不否認，惟並無證據證明被告受託購買甲基安非他命之前，雙
方約定買回後部分提供被告無償施用，即難認買回後一起施用為
販賣牟利之對價；此外，復查無其他證據足證被告為潘冠宏購買
甲基安非他命，有約定可從中分得多少甲基安非他命之情事，難
認被告有意圖營利，販賣第二級毒品之犯行；被告僅成立幫助施
用第二級毒品罪，法院自得變更檢察官起訴法條，予以審判等理
由綦詳。對於認定被告係犯幫助施用毒品罪，檢察官起訴書以被
告涉犯販賣第一級毒品罪嫌，為有未合，應變更起訴法條，業依
卷證詳述依據及理由，其推理論斷衡諸經驗法則、論理法則、證
據法則等皆無違背。且查：(1)上述通訊監察譯文內容，僅顯示潘
冠宏毒癮難耐，約與被告見面，託其購買毒品之情事，自尚非適
合為潘冠宏向被告購買毒品之積極證明；(2)被告並無自證己罪之
義務，被告與潘冠宏所供合資或出資購毒，均非係被告販賣毒品
予潘冠宏之謂，其等之供述情形縱未一致，要僅止於對該事實供
述虛實之問題，並無從憑以進一步推定被告確有販賣毒品予潘冠
宏之犯罪事實；(3)被告係代潘冠宏購得毒品並為交付，既非自己
販賣毒品予潘冠宏，縱事後潘冠宏無償提供部分毒品予被告施用
，乃毒品交易完成後所發生之另一獨立事實，不能因此認定被告
係販賣毒品，並取得營利之對價。綜上說明，原判決認定被告並
非販賣毒品予潘冠宏而取得營利之對價，採證自難認有何違誤。
公訴人對於認定被告涉犯販賣第二級毒品罪嫌，所提出之證據，
不足為被告涉犯該罪之積極證明，或其指出之證明方法，無從說
服法院形成被告犯該罪之心證，而原判決所認定被告持潘冠宏交
付之上述款項，代為前往購得毒品安非他命後交付潘冠宏之事實
，與起訴書所載該部分基本事實又屬無異，原審乃變更檢察官起
訴書所引應適用之法條，改判幫助施用毒品罪，揆諸刑事訴訟法
第三百條之規定，自無不合。核檢察官關於此部分之上訴意旨係
對原審已調查明確並於判決內論駁或說明之事項，徒憑己見重為
事實之爭辯，或任意指摘，自與法律規定得為第三審上訴理由之
違法情形不相適合，應認其此部分之上訴為違背法律上之程式，
予以駁回。上訴意旨另謂本件被告幫助施用毒品行為，與被告另
案業經判刑確定之施用毒品犯行有連續犯關係，原判決未諭知免
訴，尚有未合云云，惟上訴人主張被告涉犯販賣第二級毒品犯行
部分之上訴，既應從程式上予以駁回，又上訴人不得主張施用第
二級毒品部分作為上訴第三審之理由，至於被告幫助施用第二級
毒品行為是否應諭知免訴，本院即毋庸審酌，附予敘明。
乙、販賣第二級毒品部分：
查第三審上訴書狀，應敘述上訴之理由，其未敘述者，得於提起
上訴後十日內補提理由書於原審法院；其已逾上述期間，而於第
三審法院未判決前仍未提出上訴理由書狀者，第三審法院應以判
決駁回之。刑事訴訟法第三百八十二條第一項、第三百九十五條
後段規定甚明。本件上訴人因被告甲○○違反毒品危害防制條例
案件，不服原審判決，就原判決關於被告被訴販賣第二級毒品諭
知無罪部分，於九十六年八月三十一日提起第三審上訴，並未敘
述理由（其上訴書係僅就原判決關於被告幫助施用第二級毒品部
分，記載不服原判決之理由，已如前述），迄今逾期已久，於本
院未判決前仍未提出，依上開規定其此部分上訴亦非合法，應併
予駁回。
據上論結，應依刑事訴訟法第三百九十五條，判決如主文。
中　　華　　民　　國　九十六　年　　十　　月   十七   日
                      最高法院刑事第六庭
                          審判長法官  呂　潮　澤
                                法官  吳　昆　仁
                                法官  孫　增　同
                                法官  吳　　　燦
                                法官  李　英　勇
      本件正本證明與原本無異
                                      書  記  官
中　　華　　民　　國　九十六　年　　十　　月  二十三  日
                                                    ｍ
